【裁判字號】    95,交聲,136
【裁判日期】    950710
【裁判案由】    違反道路交通管理處罰條例聲明異議
【裁判全文】
臺灣苗栗地方法院交通事件裁定        95年度交聲字第136 號
原處分機關  交通部公路總局新竹區監理所苗栗監理站
異  議  人
即受處分人  乙○○
上列異議人即受處分人因違反道路交通管理處罰條例案件，對於
交通部公路總局新竹區監理所苗栗監理站於民國95年3 月31日以
竹監苗字第裁54-E00000000號違反道路交通管理事件裁決書所為
之處分（原舉發案號：新竹市警察局竹市警交字第E00000000 號
），聲明異議，本院裁定如下：
    主  文
原處分撤銷。
乙○○汽車駕駛人駕駛汽車，有二輛以上之汽車共同在道路上競
駛，處罰鍰新臺幣萬元，吊銷其駕駛執照，年內不得考領駕
駛執照，及吊扣車號GV－4995號自用小客車牌照個月，並應接
受道路交通安全講習。
    理  由
一、按汽車駕駛人，駕駛汽車有在道路上蛇行，或以其他危險方
    式駕車者，處新臺幣6,000 元以上24,000元以下罰鍰，並當
    場禁止其駕駛。2 輛以上之汽車共同在道路上蛇行，或以其
    他危險方式駕車者，或在道路上競駛、競技者，處汽車駕駛
    人新臺幣30,000元以上90,000元以下罰鍰，並當場禁止其駕
    駛及吊銷其駕駛執照。汽車駕駛人有道路交通管理處罰條例
    第43條第1 項第1 款、第3 項行為者，並吊扣該車輛牌照3
    個月；且應接受道路交通安全講習；再各記違規點數3 點，
    如已受吊扣或吊銷駕駛執照處分者，不予記點。道路交通管
    理處罰條例第43條第1 項第1 款、第3 項、第4 項前段、第
    5 項前段、第63條第1 項第3 款、第2 項分別定有明文。次
    按汽車駕駛人，曾依第43條之規定吊銷駕駛執照者，3 年內
    不得考領駕駛執照，同條例第67條第2 項亦有明文。
二、原處分意旨略以：本件異議人即受處分人乙○○於民國95
    年3 月12日凌晨2 時50分許，駕駛車牌號碼GV-4995 號
    自用一般小客車，行經西濱公路聯絡道、新竹市○○路○段
    、香山聯絡道時，因有2 輛以上汽車在道路上競駛，經新竹
    市警察局執行香山聯絡道防飆圍捕當場舉發違規，應到案日
    期為95年3 月27日，異議人並未自動繳納，經新竹市警察局
    第三分局警員甲○○以竹市警交字第E00000000 號舉發違反
    道路交通管理事件通知單當場舉發，嗣異議人依法提出申訴
    ，經原處分機關函請原舉發機關調查結果，仍認其有違規行
    為，遂依道路交通管理處罰條例第43條第1 項第3 項、第67
    條第2 項之規定，於95年3 月31日以竹監苗字第裁54-E0000
    0000號違反道路交通管理事件裁決書，裁處異議人新臺幣3
    萬元罰鍰，並吊銷駕駛執照、3 年內禁止考試。
三、聲明異議意旨略以：異議人於舉發當日確實駕車行經該處，
    但是連超速都沒有，如何飆車？更無警方所指改裝排氣管、
    音響、霸佔道路、甩尾等情形，且與前面的車輛都不認識，
    就硬說異議人飆車。警方應提出錄影帶、開車時速證明等證
    據加以證明，證明異議人飆車，不應隨便攔檢，然後就說異
    議人飆車，本案應無證據足以證明異議人飆車，因此聲明異
    議請求撤銷原處分云云。
四、經查：
    (1)異議人乙○○於上開時間、地點，駕駛上開自用一般小客
      車，行經西濱公路聯絡道、新竹市○○路○段、香山聯絡
      道時，因有2 輛以上汽車在道路上競駛，經新竹市警察局
      執行香山聯絡道防飆圍捕當場舉發違規，應到案日期為95
      年3 月27日，異議人並未自動繳納，經新竹市警察局第三
      分局警員甲○○以竹市警交字第E00000000 號舉發違反道
      路交通管理事件通知單當場舉發，嗣異議人依法提出申訴
      ，經原處分機關函請原舉發機關調查結果，仍認其有違規
      行為，遂依道路交通管理處罰條例第43條第1 項第3 項、
      第67條第2 項之規定，於95年3 月31日以竹監苗字第裁
      54-E0000 0000 號違反道路交通管理事件裁決書，裁處異
      議人新臺幣3 萬元罰鍰，並吊銷駕駛執照、3 年內禁止考
      試之事實，有新竹市警察局竹市警交字第E00000000 號舉
      發違反道路交通管理事件通知單、裁決書、照片2 張、送
      達證書、新竹市警察局第三分局95年3 月17日竹市警交字
      第0950004787號函、證人即服務於新竹市警察局第三分局
      組長丙○○到庭指述之證詞，蒐證及查獲過程之光碟片、
      本院勘驗筆錄在卷可證，且異議人供述當日確實有30-40
      幾部車參與飆車，車陣在西濱聯絡道、新竹市○○路○段
      、香山聯絡道等路口同時競速行駛，堪認新竹市警察局舉
      發異議人有2輛 以上汽車在道路上競駛之違規為真實。
    (2)至於異議人請求新竹市警察局提出證據證明其飆車部分，
      除上開所述之證據外，說明如下：
      按道路交通案件處理辦法第4 條第1 項規定「聲明異議
        案件之處理，除準用刑事訴訟法有關規定外，依本辦法
        之規定處理之。」又按刑事訴訟法第154 條第2項 規定
        「犯罪事實應依證據認定之，無證據不得認定犯罪事實
        。」然認定犯罪事實所憑之證據，並不以直接證據為限
        ，即綜合各種間接證據，本於推理作用，為其認定犯罪
        事實之基礎，仍非法所不許（最高法院27 年 滬上字第
        64號判例可供參考）。
      本案經證人即服務新竹市警察局丙○○到庭證述：「異
        議人所駕駛車號為GV─4995，彩繪的很時髦，可以輔助
        執勤員警判斷異議人是飆車族而已，最重要的是異議人
        就在飆車陣裡面，以在現場執勤的專業判斷，異議人就
        是飆車族之一。現在使用四頁照片還原舉發現場，第一
        張照片，執勤有部署三輛警車，包含我的指揮車，上圖
        有1 條寬闊的道路就是台一線中華路，就是當天車陣往
        我們執行地點而來，就是新竹市○○路○段，第一頁下
        圖：路口前方，有一段聯絡道的入口匝道，警方就是親
        眼所見這些飆車的車隊，因為路口被警方圍堵之後，飆
        車車隊就順勢轉入匝道，也就是今日異議人被警方攔檢
        的位置，在圖的第三頁照片，不管是上圖或下圖，就是
        整票車隊被警方攔檢的位置，這個區域警方稱為口袋區
        域，因為那裡沒有分隔島，所以沒有叉路可以逃竄，就
        可以全面包圍。第四頁上圖：有一個警車封鎖的包圍路
        口，至少有4 部警車，把整個路口截住飆車車隊的去路
        。警方採取的策略就是聲東擊西的口袋戰術，是讓異議
        人自然而然進入香山聯絡道，也沒有在路口作強制攔檢
        ，只是發警報聲響和警示燈，異議人警覺有警察取締，
        異議人就順勢進入聯絡道，該路口有三部警車，包含我
        的指揮車，所以我可以目睹現場、掌控全局。」等情，
        與本院所勘驗之光碟片內容、證人提供之照片相符，足
        以證明舉發當日確實有飆車之車陣。而斟酌異議人自稱
        ：「當時就是從新竹回頭份，我的車子後面就有很多車
        子，不知道為何車子從後面一直衝過來，我的車子就被
        夾在中間，他們就一直直走，因為車陣的方向和我一樣
        ，所以我也跟車陣走，我的時速約50、60公里。」足證
        異議人確實駕駛車輛在飆車的車陣內，與證人丙○○之
        指證情節相符；而異議人又解釋所為車陣，係指「約有
        30幾台車子，我是走內車道，我就只能往旁邊靠，但是
        還是在內車道，飆車的車隊是從外車道超到我前方。飆
        車族夾到我時，車速應該是70、80公里。」可知如果以
        異議人之車速50-60 公里，正常行駛於其車道內，飆車
        車隊之車速在70-80 公里以上，飆車族之車隊在外車道
        超越異議人所駕駛之汽車，異議人如未參與飆車，其所
        駕駛之汽車應落後於飆車的車隊，何以會在飆車的車陣
        內？何況本院實施勘驗證人丙○○提出之光碟片，確實
        出現部分畫面為黑色，但是車輛行駛之聲音，依據光碟
        片播放時有出現跟拍警員描述飆車車隊之數量、方向、
        車速等聲音，及證人丙○○於本院訊問時證稱「係因車
        速在90公里以上，所以錄影帶呈現夜間黑色畫面，並因
        速度太快無法拍攝。」顯見異議人所供述其車速50- 60
        公里、飆車族為70-80 公里，與證人丙○○指述90公里
        以上明顯不同，然依據本院勘驗光碟片之內容，應以證
        人丙○○之指述與光碟片播放內容相符，較可採信，因
        為如依據異議人的供述其正常行駛，無法解釋何以其所
        駕駛之汽車會在飆車的車隊內，並跟隨飆車的車陣行駛
        而進入警察攔檢之口袋地區？如一般人見有飆車之車隊
        ，因見其等車速過快、集體行駛等危險駕駛，閃避還來
        不及，怎可能與飆車之車隊一起駕駛而被逼入香山聯絡
        道而遭警察攔檢舉發？何況異議人係居住於苗栗縣頭份
        鎮，如非參與飆車，要在凌晨時分駕車，在不熟悉之新
        竹地區駕駛汽車又遭遇飆車之車隊之機率甚微！
      且按證人丙○○係執行交通管理勤務而舉發違反道路交
        通管理處罰條例所列之違規事實，其依親自所見之違規
        情狀，本身即為證人，即為證明本件飆車違規證據之一
        種，依據其所見陳述之證詞，與實際勘驗光碟片、照片
        、飆車實務研究報告相符，而其攔檢異議人，並舉發異
        議人違規，以其與異議人並無仇隙，應無甘冒偽證之風
        險攀誣異議人之可能，是其證言自屬可信。再者，依本
        院實際勘驗光碟片所出現之聲音，除證人丙○○外，另
        有其人，依據證人丙○○之證述，係本件舉發過程中，
        除其為指揮官外，尚另有其同事一同執行勤務，以駕駛
        便車方式，一人開車一人錄影方式，混入飆車之車陣內
        蒐集證據，均目睹異議人之上開競駛之行為，並以「口
        袋戰術」將異議人逼到舉發地點，亦應可排除發生誤認
        之情況，是異議人於上開時、地駕駛上開自小客車有2
        輛以上汽車在道路競駛，經警察攔檢之違規事實，洵堪
        認定。異議人認為警察必須提出其所駕駛之車輛在道路
        上競駛之錄影帶，參照上開說明，係誤解法律有關證據
        之規定，殊無可採，其違規事實堪予認定。
五、綜上所述，本件異議人違反道路交通管理處罰條例第43條第
    1 項、第3 項、第4 項之規定，事證明確，其上開所辯，不
    足採信，應依道路交通管理處罰條例例第43條第1 項第1 款
    、第3 項、第4 項、第5 項、第67條第2 項，是原處分機關
    據以援引上開規定，對異議人裁處罰鍰新臺幣30,000元、吊
    銷駕駛執照、3 年內禁考，參照前開第43條第1 項第1 款、
    、第3 項、第4 項、第5 項之規定，應吊扣自用小客車牌照
    個月，並應接受道路交通安全講習，然裁決書漏未記載，
    異議人聲明異議雖無理由，但原裁決處分既有上開可議之處
    ，自應予撤銷，依道路交通管理處罰條例第43條第1 項第1
    款、第3 項、第4 項、第5 項、第67條第2 項，違反道路交
    通管理事件統一裁罰基準表，自為裁定裁罰異議人如主文第
    2 項所示，以資適法。
據上論斷，應依道路交通案件處理辦法第20條，裁定如主文。
中    華    民    國    95    年    7     月    10    日
                      交通法庭  法  官  張珈禎
以上正本證明與原本無異。
如不服本裁定，應於送達後5日內向本院提出抗告狀。
中    華    民    國    95    年    7     月    10    日
                                書記官  黃雅琦


司法院資訊處製作；財團法人民間司法改革基金會備份。
